【裁判字號】    92,上訴,481
【裁判日期】    920930
【裁判案由】    廢棄物清理法
【裁判全文】
臺灣高等法院臺中分院刑事判決                    九十二年度上訴字第四八一號
    上  訴  人
    即  被  告  乙○○
右上訴人因違反廢棄物清理法案件，不服臺灣臺中地方法院九十二年度訴字第一五號
中華民國九十二年一月二十八日第一審判決（起訴案號：臺灣臺中地方法院檢察署九
十一年度偵字第二四一○三號），提起上訴，本院判決如左：
    主      文
原判決撤銷。
乙○○共同未依廢棄物清理法規定領有廢棄物清除、處理許可文件，從事廢棄物清除
、處理，累犯，處有期徒刑壹年壹月。
    事      實
一、乙○○曾於民國（下同）八十七年間因違反麻醉藥品管理條例案件，經臺灣台中
    地方法院判處有期徒刑三月確定，於八十七年九月二十九日入監服刑，而於八十
    七年十月十九日易科罰金執行完畢，猶未知悔改，其為泰慶營造有限公司（下稱
    泰慶公司）負責人甲○○○（未經起訴）僱用之大貨車司機，明知從事廢棄物清
    除、處理須向地方主管機關申請核發許可文件後，始得從事廢棄物清除、處理，
    且泰慶公司並未依規定領有廢棄物清除、處理之許可證或核備文件。嗣泰慶公司
    承攬王姓不詳姓名成年男子之台中縣東勢鎮消防隊新建建築物之整地工程，因該
    工地堆有土石、磚塊、木板、紙張及塑膠等屬於一般事業廢棄物之建築廢棄物，
    共計約九立方公尺即三車之量（以乙○○所駕之大貨車容量為基準），該王姓男
    子乃委託甲○○○代為清除、處理。詎甲○○○竟與乙○○共同基於清除、處理
    廢棄物之犯意聯絡，由甲○○○指示乙○○於九十一年十二月八日下午三時，駕
    駛ＳＴ－２２９號大貨車，前往該處工地載運清除上開事業廢棄物，並將所載運
    之廢棄物傾倒於台中縣石岡鄉東豐大橋上游二百公尺處，嗣於傾倒第二車時（每
    車約可載運三立方公尺，兩車共約六立方公尺），為警於上開東豐大橋上游二百
    公尺處當場查獲。
二、案經臺中縣警察局東勢分局報請臺灣臺中地方法院檢察署檢察官偵查起訴。
    理      由
一、訊據被告乙○○固坦承於右揭時、地駕駛上開大貨車載運事業廢棄物之事實不諱
    ，然矢口否認有違反廢棄物清理法之犯意，辯稱：伊受僱於泰慶公司，當時泰慶
    公司曾承攬東勢鎮消防隊新建工程之整地工作，伊係受老闆甲○○○之指示，始
    駕駛上開大貨車至該工地載運廢棄物，伊不知公司為何要載運廢棄物，亦不知載
    運廢棄物須否申請主管機關之許可及老闆有無申請許可，伊係案發後，始知載運
    廢棄物似涉違法，伊並無犯罪之故意云云。惟查，被告確有右揭犯罪事實，除據
    其坦承不諱外，核與證人甲○○○於本院調查時所證：被告是伊僱用之司機，當
    時是一位王先生要伊去台中縣東勢鎮消防隊整地，該消防隊之新建建築物已完竣
    ，因建築物周圍不平，所以王先生要伊去整地，並要將該土地上不要之木板清理
    掉，所以伊才叫被告載走，伊並無清除廢棄物之執照，而王先生當時並無講載運
    此廢棄物要給工資，後來結算時，王先生只有給伊整地之工資，伊也沒有向他要
    求載運廢棄物之工錢等語相符（見本院卷第四五、四六頁），並有台中縣環境保
    護局環境稽查工作紀錄（其上記載：建築廢棄物來源為東勢消防隊新建工程工地
    ，本次廢棄物內有土石、磚塊、木板、塑膠等物）、現場圖等各一份及查獲當時
    被告所承載之廢棄物、承載廢棄物之地點、傾倒廢棄物之地點及相片（車內載有
    廢紙、塑膠袋等物）共八張附卷可稽（見偵查卷第十八、十九、二二至二五頁）
    ，足徵被告自白核與事實相符，本案事證已臻明確，被告犯行應堪認定。
二、被告雖以前詞置辯，然按不得因不知法律而免除刑事責任，刑法第十六條定有明
    文，況目前環保意識抬頭，媒體經常報導有關環保議題及抗爭，就未領有合格之
    證照，不得擅自清除、處理廢棄物，應為被告所明知。雖被告受僱於人，屬經濟
    上之弱者，惟對雇主不法之指示，並無屈從之義務，是被告辯稱純受雇主之指示
    ，並無犯罪之故意云云，要屬事後卸責之詞，不足採信。
三、按廢棄物清理法所稱廢棄物，分下列二種：(一)一般廢棄物：由家戶或其他非事業
    所產生之垃圾、糞尿、動物屍體等，足以污染環境衛生之固體或液體廢棄物。(二)
    事業廢棄物：1.有害事業廢棄物：由事業所產生具有毒性、危險性，其濃度或數
    量足以影響人體健康或污染環境之廢棄物。2.一般事業廢棄物：由事業所產生有
    害事業廢棄物以外之廢棄物。該法第二條第一項定有明文。本件被告載運之土石
    、磚塊、木板、紙張及塑膠垃圾等物，係自前揭新建工地所產生者，已如前述，
    自係因營建或拆除建築物或其他工程所產生之廢棄物，核屬廢棄物清理法第二條
    第一項第二款第二目所稱之一般事業廢棄物。是被告明知未領有執照，竟任意載
    運、清除廢棄物，核其所為，係犯廢棄物清理法第四十六條第一項第四款之未依
    同法第四十一條第一項規定領有廢棄物清除、處理許可文件，而從事廢棄物清除
    罪。其與甲○○○間，就該廢棄物之清除、處理具有犯意之聯絡及行為之分擔，
    應論以共同正犯。被告於八十七年間曾因違反麻醉藥品管理條例案件，經台灣台
    中地方法院判處有期徒刑三月確定，於八十七年九月二十九日入監服刑，而於八
    十七年十月十九日易科罰金執行完畢，有臺灣高等法院被告全國前案紀錄表一份
    附卷，被告於有期徒刑執行完畢後，五年以內再犯本件有期徒刑以上之罪，為累
    犯，應依刑法第四十七條規定加重其刑。
四、原審以被告罪證明確予以論罪科刑，固非無見。惟查，被告係與甲○○○共犯廢
    棄物清理法第四十六條第一項第四款之罪刑，原審疏未查明，僅於判決書中記載
    「．．．而與何姓不詳姓名之成年男子共同基於清除、處理廢棄物之犯意聯絡．
    ．」，即有未洽，被告上訴意旨否認有犯罪之故意，指摘原判決不當，雖無理由
    ，但原判決既有上述可議之處，即屬無可維持，自應由本院將原判決撤銷改判。
    爰審酌被告之犯罪動機係因受僱於人，未及深思致罹刑章，且於犯後時坦承事實
    之經過，態度良好及犯罪所生之危害等一切情狀，量處如主文所示之刑。
據上論結，應依刑事訴訟法第三百六十九條第一項前段、第三百六十四條、第二百九
十九條第一項前段，廢棄物清理法第四十六條第一項第四款、刑法第十一條前段、第
二十八條、第四十七條，判決如主文。
本案經檢察官丙○○到庭執行職務。
中      華      民      國      九十二     年     九      月    三十    日
                                臺灣高等法院臺中分院刑事第十庭
                                      審判長法  官  林  照  明
                                            法  官  王      銘
                                            法  官  蔡  名  曜
右正本證明與原本無異。
如不服本判決應於收受送達後十日內向本院提出上訴書狀，其未敘述上訴之理由者並
得於提起上訴後十日內向本院補提理由書（均須按他造當事人之人數附繕本）。
                                            書記官  許  哲  禎
中      華      民      國      九十二     年     十      月     一     日
                                                                        Ｒ


司法院資訊處製作；財團法人民間司法改革基金會備份。
